臺灣高等法院臺南分院刑事裁定　　　　　 100年度抗字第21號
抗　告　人
即受刑人　　方文維
上列抗告人因偽造貨幣等案件，不服臺灣臺南地方法院中華民國
99年11月29日聲請撤銷緩刑之裁定（99年度撤緩字第130號）提
起抗告，本院裁定如下：
    主  文
原裁定撤銷。
聲請駁回。
    理  由
一、本件抗告意旨略以：抗告人即受刑人方文維因逾履行期未向
    國庫支付新臺幣（下同）3萬元，實有苦衷，抗告人每個月
    薪資收入2萬初，每月1萬初給母親繳納房屋貸款，且母親年
    老無工作收入，經濟困窘，抗告人得此教訓已知改過，抗告
    人最後向當舖借得3萬元，惟因逾期2天遭臺灣臺南地方法院
    檢察署以已逾期為由拒絕抗告人繳納，且抗告人亦具狀向該
    署檢察官請求分期給付亦遭駁回，抗告並非故意不履行緩刑
    附條件向國庫給付3萬元，爰依法提起抗告，並請求撤銷原
    裁定等語。
二、按緩刑宣告，得斟酌情形命犯罪行為人向公庫支付一定之金
    額；又受緩刑之宣告，而違反前開規定所定負擔情節重大者
    ，足認原宣告之緩刑難收其預期效果，而有執行刑罰之必要
    者，自得撤銷其緩刑宣告，刑法第74第2項第4款、第75條之
    1第1項第4款固有明文規定。惟違反負擔之情節是否確屬重
    大，仍應斟酌緩刑期間命應遵守事項之達成與宣告緩刑之目
    的而為認定，要非受緩刑宣告之人一有違反之情事即應撤銷
    該緩刑之宣告。且受緩刑宣告之人縱有違反負擔而情節重大
    者，亦應審酌其緩刑是否確難收其預期效果，且非執行刑罰
    無法達成矯正之目的。尤其是刑法第74條第2項第4款之以命
    犯罪行為人向公庫支付一定之金額作為緩刑宣告之負擔，於
    宣告緩刑前即應考慮犯罪人實際之給付能力，避免流於形式
    ；又上開命犯罪行為人向公庫支付一定之金額，依刑法第74
    條第4項之規定，得為民事強制執行之名義，國庫之債權依
    法得以保障，權衡刑罰之目的在於制裁不法，而緩刑之宣告
    係為給予犯罪行為人自新之機會，受緩刑宣告者，其後若有
    不能履行賠償責任時，亦應究明其無法履行之原因是否正當
    ，或僅係推諉拖延時間（如確有支付能力，而故意不給付）
    ，若確係因經濟窘困，或頓失給付能力，得否能因受緩刑宣
    告之人一時無法給付，即僅以無民事上之給付能力，而無再
    加害被害人，認應以刑罰制裁取代緩刑宣告之效果，自有詳
    酌之必要。
三、經查：
(一)、本件抗告人即受刑人方文維前因行使偽造之通用貨幣案件，
    經本院於民國（下同）99年4月28日，以99年度上訴字第314
    號判處有期徒刑1年6月，緩刑2年，並應於本判決確定之翌
    日起陸月內，依執行檢察官之命令，向公庫支付新臺幣3萬
    元，於99年5月17日確定在案，有本院上開刑事判決及臺灣
    高等法院被告前案紀錄表各1紙在卷可稽，應堪認定。依原
    確定判決緩刑所定條件，方文維應於99年11月17日前，應依
    執行檢察官之命令，向公庫支付新臺幣3萬元，惟受刑人方
    文維經執行檢察官指定其應於99年11月17日前向公庫支付3
    萬元，上開通知並已於99年6月17日、99年10月15日合法送
    達受刑人之住、居所，經受刑人之受雇人受領，然受刑人迄
    至99年11月17日止，仍未向公庫支付3萬元乙節，有臺灣臺
    南地方法院檢察署通知函、送達證書2份、刑事執行案件進
    行單等附卷可稽，顯見受刑人本應履行緩刑宣告所附條件，
    惟迄今尚未履行，足堪認定。
(二)、惟緩刑制度設計之本旨，除可避免執行短期自由刑之流弊外
    ，主要目的係在獎勵惡性較輕者使其遷善，而經宣告緩刑後
    ，若有具體事證足認受宣告者並不因此有改過遷善之意，即
    不宜給予緩刑之寬典，乃另有撤銷緩刑宣告制度。又受緩刑
    之宣告而違反刑法第74條第2項第1款至第8款所定負擔情節
    重大者，足認原宣告之緩刑難收其預期效果，而有執行刑罰
    之必要者，得撤銷其宣告，刑法第75條之1第1項第4款固有
    明文規定。惟考其立法意旨略以：修正條文第74條第2項增
    列法院於緩刑期間內，得命犯罪行為人於緩刑期內應遵守之
    事項（例如向被害人支付相當數額、向公庫支付一定之金額
    、接受精神、心理輔導、提供義務勞務或其他為預防再犯之
    事項），明定違反該條所定事項情節重大者，得撤銷其緩刑
    宣告，以期週延，且本條採用裁量撤銷主義，賦與法院撤銷
    與否之權限，實質要件即以「足認原宣告之緩刑難收其預期
    效果，而有執行刑罰之必要」，供作審認之標準。至於所謂
    「情節重大」，係指：受判決人顯有履行負擔之可能，而隱
    匿或處分其財產、故意不履行、無正當事由拒絕履行或顯有
    逃匿之虞等情事而言。準此，上揭「得」撤銷緩刑之情形，
    法官應依職權本於合目的性之裁量，妥適審酌被告於緩刑期
    間內違反應遵守事項之情節是否重大，是否已難收其預期之
    效果，而確有執行刑罰之必要。
(三)、抗告人即受刑人以上開情節置辯，並提出考勤卡、郵政劃撥
    儲金存款存據（車貸）、郵政儲金簿交易明細（房屋貸款）
    等件在卷可稽。再者，受刑人方文維於本院調查訊問時陳稱
    ：伊的經濟狀況不好，最後到期日伊有向當舖借這筆錢，但
    已經過期兩天，地檢署說不能收，要伊寫聲請狀等語，則受
    刑人確每月收入僅2萬餘元，每月車貸確繳納12,268元，房
    屋貸款扣款9,327元，而於100年1月11日存入10,000元，存
    款亦僅17,548元，足見受刑人所辯為實在，自非屬「顯有履
    行負擔之可能，而隱匿或處分其財產、故意不履行」之情形
    。故抗告人上開辯稱，自為可採。
四、綜上所述，受刑人係因其雖有固定工作，惟收入不多，尚且
    負擔車貸、房屋貸款及負擔家庭生計，而無法如期依檢察官
    之命令向國庫給付3萬元，核其係因經濟窘困、欠缺給付能
    力而一時無法向國庫給付，尚非故意不履行而屬情節重大之
    情形。況本件臺灣臺南地方法院檢察署99年度執緩字第179
    號執行卷宗，除於99年6月15日、同年10月15日函知受刑人
    於99年11月17日前履行緩刑所附條件，以其名義向該署國庫
    支付3萬元後檢據該署之通知外，未為任何督促履行，或查
    詢受刑人不為履行或故不為履行之調查，此外並未提出其他
    證據以實其說，自難認受刑人有刑法第75條之1第1項第4款
    所定「情節重大」之撤銷緩刑事由，而該署尚非不得循民事
    強制執行程序俾獲得給付上開金額，且受刑人所處之刑為有
    期徒刑1年6月，然上述緩刑之附條件係向公庫支付3萬元，
    果如受刑人所辯其僅逾期2日，即拒絕受刑人履行上開緩刑
    附條件，遽以聲請撤銷本件緩刑，實亦有違比例原則，乃原
    審僅從形式上審查，遽為准許本件檢察官撤銷緩刑宣告之聲
    請，自有未合。抗告人提起抗告，指摘原裁定不當，為有理
    由，自應由本院將原裁定撤銷，並逕為駁回本件檢察官聲請
    之裁定。
五、據上論結，依刑事訴訟法第413條，裁定如主文。
中    華    民    國  100    年     2     月    14    日
                  刑事第四庭    審判長法  官  吳志誠
                                      法  官  羅心芳
                                      法  官  吳森豐
以上正本證明與原本無異。
不得抗告。
                                      書記官  岑  玢
中    華    民    國  100    年     2     月    14    日